臺灣臺南地方法院臺南簡易庭民事判決
110年度南小字第1774號
原      告  呂慧珍  

被      告  孟麗    

上列當事人間請求侵權行為損害賠償事件，原告就本院110年度
交簡字第1405號過失傷害案件提起附帶民事訴訟，經本院刑事庭
以110年度交簡附民字第119號裁定移送前來，本院於民國110年1
2月6日言詞辯論終結，判決如下：
    主  文
被告應給付原告新臺幣貳萬零伍佰玖拾陸元，及自民國一百一十
年五月十八日起至清償日止，按週年利率百分之五計算之利息。
原告其餘之訴駁回。
訴訟費用新臺幣壹仟元，由被告負擔新臺幣參佰參拾元，餘由原
告負擔。
本判決原告勝訴部分得假執行。但被告如以新臺幣貳萬零伍佰玖
拾陸元為原告預供擔保，得免為假執行。
    事實及理由
一、原告起訴主張：
  ㈠訴之聲明：
　⒈被告應給付原告新臺幣（下同）6萬2,040元，及自刑事附帶
    民事訴訟起訴狀繕本送達之翌日起至清償日止，按週年利率
    5％計算之利息。
　⒉原告願供擔保，請准宣告假執行。
　㈡被告於民國109年10月19日17時25分許，騎乘車牌號碼000-00
    0號普通重型機車，沿臺南市南區賢南街自西往東方向行駛
    ，行經賢南街89號前時，本應注意變換車道時，應先顯示方
    向燈光或手勢，且機車變換車道時，應讓直行車先行，且依
    當時情形並無不能注意之情事，竟疏未注意而貿然往左偏行
    。適有原告騎乘車牌號碼000-0000號普通重型機車（下稱系
    爭機車），沿上開路段同向行駛在後，因閃避不及而發生碰
    撞（下稱系爭事故），致原告受有右側大腿、右側膝部挫瘀
    傷、左側手部、左側踝部及左側上背部挫傷之傷害（下稱系
    爭傷害）。被告之上開行為，致原告受有下列損害，爰依侵
    權行為之法律關係，請求被告賠償醫療費用850元、薪資損
    失4,410元、系爭機車維修費用6,780元及精神慰撫金5萬元
    ，合計6萬2,040元。
二、被告則以下列情詞資為抗辯：
  ㈠聲明：
　⒈原告之訴及其假執行之聲請均駁回。
　⒉如受不利判決，被告願供擔保，請准宣告免為假執行。
　㈡原告就系爭事故亦有未注意車前狀況之過失，則原告請求被
    告賠償6萬2,040元，實屬無據。又被告亦因系爭事故而受有
    傷害，其係因新冠肺炎疫情嚴重、不浪費醫療資源，而未前
    往醫院看診，且被告之機車亦受有損害，其係因欠缺法律常
    識而未向原告求償。再者，被告因受新冠肺炎疫情影響，其
    每月收入減少，僅有1萬9,000元，自110年6月起，已經2個
    半月未領取薪資，還須繳納本院110年度交簡字第1405號刑
    事案件之罰金5萬元，尚須扶養2名子女、長輩，實無資力賠
    償原告。
三、得心證之理由：
　㈠查原告主張之前揭系爭事故經過，業經本院刑事庭於110年10
    月15日以110年度交簡字第1405號判決，判處被告處拘役50
    日，如易科罰金，以1,000元折算1日，並於同年11月16日確
    定在案，經本院調閱該案刑事卷宗核閱無誤，堪信屬實。次
    查，系爭事故經臺南市車輛行車事故鑑定會鑑定之結果，認
    被告駕駛普通重型機車，左偏行駛未注意安全距離，為肇事
    主因，原告駕駛普通重型機車，未注意車前狀況，為肇事次
    因，有臺南市車輛行車事故鑑定會110年10月5日南市交鑑字
    第1101215144號函暨所附鑑定意見書在卷可參（本院卷第51
    -54頁）。是兩造之上開過失行為與原告受有系爭傷害間具
    有相當因果關係乙情，堪予認定。
　㈡按因故意或過失，不法侵害他人之權利者，負損害賠償責任
    ；又不法侵害他人之身體或健康者，對於被害人因此喪失或
    減少勞動能力或增加生活上之需要時，應負損害賠償責任；
    又不法侵害他人之身體、健康者，被害人雖非財產上之損害
    ，亦得請求賠償相當之金額；民法第184條第1項前段、第19
    3條第1項、第195條第1項前段分別定有明文。原告因被告上
    開過失行為而受有系爭傷害，已如前述，揆諸上揭規定，原
    告自得請求被告負侵權行為損害賠償責任。茲就原告所主張
    各項損害賠償項目及金額是否有據，分別論述如下：
　⒈醫療費用：
　  原告主張被告應賠償其因系爭傷害所支付之醫療費用850元
    ，提出郭綜合醫院、佳暘骨科診所醫療收據為憑（附民卷第
    13頁），堪信為真，是此部分請求，尚屬有據。  
  ⒉薪資損失：
　  原告固主張其因系爭事故請假，遭其服務之高華工業股份有
    限公司扣薪4,410元，並提出請假證明書、臺灣臺南地方檢
    察署刑事傳票、臺南市南區調解委員會調解通知書為證（附
    民卷第15-23頁）。惟查，觀諸上開書證，其因系爭事故僅
    自109年10月20日至同年月23日，請假4日，遭扣薪3,200元
    ；其餘之請假，係為出庭應訊、調解所請假，此為其主張權
    利所必要之出庭及進行調解，故此部分遭扣薪1,210元，自
    不得請求被告賠償。是原告就此部分請求被告賠償3,200元
    ，核屬有據，逾此部分之請求，尚屬無據。 
  ⒊系爭機車維修費用：
　⑴按不法毀損他人之物者，被害人得請求賠償其物因毀損所減
    少之價額，民法第196條分別定有明文。而依民法第196條請
    求賠償物被毀損所減少之價額，得以修復費用為估定之標準
    ，但以必要者為限，如修理材料以新品換舊品，應予折舊（
    最高法院77年度第9次民事庭會議決議可資參考）。原告提
    出之估價單（本院卷第43頁）記載之維修費用6,780元，既
    係以新零件更換被毀損之舊零件，自應將折舊予以扣除，始
    為合理。
　⑵又依行政院所頒布固定資產耐用年數表暨固定資產折舊率表
    ，機車之耐用年數為3年，依定率遞減法之折舊率係千分之5
    36。而系爭機車係104年10月出廠，有行車執照在卷可佐（
    本院卷第37頁），故自出廠起至109年10月19日系爭事故發
    生時，約已使用5年又1個月，已超過前述耐用年數，但系爭
    機車於系爭事故發生時仍正常使用中，足見其零件應仍在固
    定資產耐用年限內，方可繼續使用，難認其零件已無殘餘價
    值，如超過耐用年限之部分仍依定率遞減法繼續予以折舊，
    則與固定資產耐用年限所設之規定不符。故參酌營利事業所
    得稅查核準則第95條第8款「營利事業折舊性固定資產，於
    耐用年限屆滿仍繼續使用者，其殘值得自行預估可使用年數
    並重新估計殘值後，按原提列方法計提折舊。」、所得稅法
    第51條第1項「固定資產之折舊方法，以採用平均法、定率
    遞減法、年數合計法、生產數量法、工作時間法或其他經主
    管機關核定之折舊方法為準」及所得稅法施行細則第48條第
    1款「固定資產之折舊方法採平均法者，以固定資產成本減
    除殘值後之餘額，按固定資產耐用年數表規定之耐用年數平
    均分攤，計算每期折舊額」之規定，本院認採用「平均法」
    計算其最後1年折舊後之殘值作為前開零件之殘餘價值【計
    算式：取得價格÷（耐用年限＋1）＝殘值】，應屬合理。是上
    開零件費用6,780元依前揭平均法計算其折舊後，零件之殘
    餘價值為1,695元【計算式：6,780元（3+1）＝1,695元】，
    故原告得請求系爭機車因系爭事故受損必要之修復費用為1,
    695元。
  ⒋精神慰撫金：
　⑴按慰藉金之賠償須以人格權遭遇侵害，使精神上受有痛苦為
    必要，其核給之標準固與財產上損害之計算不同，然非不可
    斟酌雙方身分資力與加害程度，及其他各種情形核定相當之
    數額。又以人格權遭遇侵害，受有精神上之痛苦，而請求慰
    藉金之賠償，其核給之標準，須斟酌雙方之身分、資力與加
    害程度及其他各種情形核定相當之數額（最高法院51年台上
    字第223號判例、86年度台上字第3537號判決意旨參照）。
    原告因被告之過失行為受有系爭傷害，需復健休養4日，堪
    認原告精神上應承受相當之痛苦，故原告就所受非財產上之
    損害，請求被告賠償相當之金額即精神慰撫金，自屬有據。
　⑵查原告學歷為高職畢業，任職於高華工業股份有限公司，擔
    任作業員，109、110年度之薪資分別為每月2萬4,000元、2
    萬4,200元，109年度所得為30萬9,056元，名下無財產；被
    告學歷為高中畢業，擔任廚工，109年度所得為25萬8,876元
    ，名下有2筆土地、1筆房屋（權利範圍2分之1），財產總額
    為108萬4,700元，有民事補正狀、在職證明書、請假證明書
    、109年度綜合所得稅各類所得資料清單、臺南市政府警察
    局第六分局109年12月31日偵詢筆錄、答辯狀（見本院卷第3
    6、39、41、45、55頁、附民卷第21、23頁、南市警六偵字
    第1100011780號卷第3頁）及本院依職權調閱之稅務電子閘
    門財產所得調件明細表在卷可佐。本院審酌上述兩造之身分
    、教育程度、經濟能力及原告因系爭傷害所遭受精神上痛苦
    之程度等一切情狀，認原告請求非財產上即精神慰撫金之損
    害2萬元為適當，應予准許。
　⒋準此，原告得請求被告賠償之金額總計為2萬5,745元（計算
    式：850＋3,200元＋1,695＋20,000＝25,745）。
  ㈢再按損害之發生或擴大，被害人與有過失者，法院得減輕賠
    償金額，或免除之，民法第217條第1項著有規定。此項規定
    之目的，在謀求加害人與被害人間之公平，故在裁判上法院
    得以職權減輕或免除之（最高法院85年台上字第1756號判例
    參照）。堪認兩造之過失行為均為造成系爭事故之原因，本
    院審酌被告左偏行駛未注意安全距離，其違反注意義務之程
    度顯較原告為重，故認原告應負擔百分之20之過失責任，被
    告則負擔百分之80之過失責任，始為公允。準此，爰依過失
    相抵之法則，減輕被告之賠償金額百分之20，是被告應賠償
    之金額為2萬0,596元（計算式：25,745×80％＝20,596）。
四、綜上所述，原告本於侵權行為之法律關係，請求被告給付2
    萬0,596元，及自刑事附帶民事起訴狀繕本送達翌日即110年
    5月18日（附民卷第25頁）起至清償日止，按週年利率百分
    之5計算之利息，為有理由，應予准許，逾前開範圍之請求
    ，為無理由，應予駁回。
四、按各當事人一部勝訴、一部敗訴者，其訴訟費用，由法院酌
    量情形，命兩造以比例分擔，民事訴訟法第79條定有明文。
    本院審酌前開判決之結果，爰判決如主文第3項所示。
五、本件係適用民事訴訟法第427條第1項簡易訴訟程序所為被告
    部分敗訴之判決，依同法第389條第1項第3款規定，就被告
    敗訴部分應依職權宣告假執行。至原告陳明願供擔保以代釋
    明，聲請宣告假執行，僅係促使本院職權之發動，本院自無
    庸為准駁之裁判。至被告陳明願供擔保請准宣告免為假執行
    ，經核於法並無不合，爰酌定如主文第4項所示金額准許之
    。
六、據上論結，本件原告之訴為一部有理由，一部無理由，依民
    事訴訟法民事訴訟法第436條之23、第436條第2項、第79條
    、第436條之19第1項、第389條第1項第3款、第392條第2項
    ，判決如主文。
中　　華　　民　　國　　110 　年　　12　　月　　20　　日
                  臺南簡易庭  法  官  陳尹捷
以上正本係照原本作成。
如不服本判決，應於判決送達後20日內，向本院提出上訴狀並表
明上訴理由，如於本判決宣示後送達前提起上訴者，應於判決送
達後20日內補提上訴理由書（須附繕本）。
如委任律師提起上訴者，應一併繳納上訴審裁判費。          
如對於小額程序之第一審判決之上訴，非以其違背法令之理由，
不得為之。且上訴狀內應記載表明(一)原判決所違背之法令及其
具體內容。(二)依訴訟資料可認為原判決有違背法令之具體事實
者。　　　
中　　華　　民　　國　　110 　年　　12　　月　　20　　日
 　　　　　　  　　　　書記官　曾美滋